臺灣高雄地方法院刑事判決　　　　　　　　　　　　　九十年度訴字第三四號
　　公　訴　人　臺灣高雄地方法院檢察署檢察官
　　被　　　告　甲　○
　　選任辯護人　石宗立
右列被告因業務過失致死案件，經檢察官提起公訴（九十年度偵字第一九０五六號）
，本院判決如左：
    主  文
甲○從事業務之人，因業務上之過失致人於死，處有期徒刑陸月，如易科罰金，以參
佰元折算壹日。緩刑參年。
    事  實
一、甲○係設於高雄市○鎮區○○街一八０號協楷工程企業有限公司（下簡稱協楷公
    司）之負責人，且為從事防漏修繕工程業務之人，於民國九十年八月二十七日，
    協楷公司承作位於高雄市新興區○○○路二七五號公寓五樓樓頂之樓梯間牆壁防
    漏作業，由甲○僱用潘文隆為技術工，負責以金屬烤漆包著樓梯間牆壁再打上矽
    膠等工作，甲○身為雇主，本應注意對於勞工於塑膠材料構築之屋頂從事作業時
    ，為防止勞工踏穿墜落，應設置適當強度且寬度在三十公分以上之踏板或裝設安
    全護網或採取適當之安全措施，並在此一高度達二公尺以上之高處作業工作，應
    使勞工確實使用安全帶、安全帽及其他必要之防護具，以維護在此一有墜落之虞
    作業場所工作勞工之安全，且依當時情形，並無不能注意之情形，竟疏於注意，
    而未於天井採光塑膠板上設置符合標準之必要安全衛生設備，亦未使勞工確實使
    用安全帶、安全帽或其他必要之防護具。嗣於同日十二時二十分許，潘文隆於上
    開公寓五樓屋頂天井採光塑膠板收拾作業工具時，踏穿天井採光塑膠板而墜落，
    身上受有多處挫傷及顱內出血。經送高雄醫學院附設中和紀念醫院急救，於到院
    前即因傷重不治死亡而生職業災害。
二、案經臺灣高雄地方法院檢察署檢察官自動檢舉偵查起訴。
    理  由
一、訊據被告甲○固坦承係協楷公司之負責人，有於右揭時地雇用被害人潘文隆從事
    以金屬烤漆包著樓梯間牆壁再打上矽膠等防漏工作之事實，惟矢口否認有何業務
    上過失致人於死之犯行，辯稱：本案實際施作之範圍只有樓頂之一面水泥牆及二
    水泥柱頂部，均不須在天井採光塑膠板上工作，該處並非潘文隆的作業場所，且
    當時已經完工，伊不知潘文隆為何要去該處云云。經查：
（一）本件工程實際施作之範圍只有樓頂之一面水泥牆及二水泥柱頂部一節，固經證
      人乙○○、黃銀成分別於警訊及本院調查時證述明確，並有被告提出之照片四
      張在卷可佐。惟按勞工安全衛生法所稱就業場所，係指於勞動契約存續中，由
      雇主所提示，使勞工履行契約提供勞務之場所；所稱工作場所，係指就業場所
      中，接受雇主或代理雇主指示處理有關勞工事務之人所能支配、管理之場所；
      所稱作業場所，係指工作場所中，為特定之工作目的所設之場所，此為勞工安
      全衛生法施行細則第三條所明定。本件施工工程之水泥牆及水泥柱頂部均緊鄰
      案發之天井採光塑膠板，且上開二水泥柱頂部係附著於該水泥屋頂之側面牆壁
      上，而位於天井採光塑膠板上方，有被告提出之現場照片四張在卷可佐，則該
      天井採光塑膠板，應屬本件被告所能支配、管理之場所，且係為施作防漏工程
      目的所設之場所，應視為協楷公司施作本件工程作業場所之一部分，被告辯稱
      ：系爭天井採光塑膠板並非本案勞工之作業場所云云，容有誤會，自不足採。
（二）按僱主為防止有墜落、崩塌之虞之作業場所所引起之危害，應有符合標準之必
      要安全衛生設備；是對於勞工於塑膠材料構築之屋頂從事作業時，為防止勞工
      踏穿墜落，應於屋架上設置適當強度，且寬度在三十公分以上踏板，或裝設安
      全護網；對於在高度二公尺以上之高處作業，勞工有墜落之虞者，應使勞工確
      實使用安全帶、安全帽，及其他必要防護具，此為勞工安全衛生法第五條第一
      項第五款、勞工安全衛生設施規則第二百二十七條、第二百八十一條等法令所
      明定從業人員應行注意之義務。而被告甲○身為本件作業場所之負責人，其協
      楷公司現場工人僅二人，且其亦在作業現場施工，業據被告自承在卷，是被告
      應無何不能注意之情狀，竟疏未注意依上開相關法令所定之義務辦理，致被害
      人潘文隆踏穿天井採光塑膠板而墜落，身上受有多處挫傷及顱內出血致死，其
      顯有過失甚明。又本件經送高雄市政府勞工局勞工檢查所檢查之結果，亦認本
      件災害發生之直接原因為被害人潘文隆踏穿屋頂天井採光塑膠板墜落後頭部撞
      及地面，造成顱內出血致死，間接原因係沒有設置踏板或裝設安全護網或採取
      適當安全措施之不安全狀況，及潘文隆沒有使用安全帽、安全帶之不安全動作
      所致，而被告未設置勞工安全衛生人員、未訂定自動檢查計畫，實施自動檢查
      、為訂定安全衛生工作守則報本所備查、及未對被害人潘文隆實施勞工安全衛
      生教育訓練為基本原因等情，此有該所九十年十月五日高市勞檢二字第０００
      八七六一號函所附職業災害檢查報告書修正本一份附卷可稽。
（三）被害人潘文隆確係因踏穿天井採光塑膠板而墜落，身上受有多處挫傷及顱內出
      血致死之事實，業據台灣高雄地方法院檢察署檢察官督同法醫師相驗屬實，製
      有相驗屍體證明書、驗斷書、勘驗筆錄附卷可稽，足見本件被害人係因被告之
      前開過失行為而死亡，被告之過失行為與被害人之死亡間顯有相當因果關係。
      綜上，本件事證已臻明確，被告犯行堪予認定。
二、核被告所為，係違反勞工安全衛生法第五條第一項第五款之規定，致生同法第二
    十八條第二項第一款之職業災害，應依同法第三十一條第一項之因欠缺合標準之
    必要安全設備致發生死亡災害罪，暨刑法第二百七十六條第二項業務過失致人於
    死罪。被告係以一行為而觸犯上開二罪名，為想像競合犯，應依刑法第五十五條
    之規定，從較重之刑法第二百七十六條第二項之業務上過失致人於死罪處斷。公
    訴人漏未就違反勞工安全衛生法第三十一條第一項之因欠缺合標準之必要安全設
    備致發生死亡災害罪部分起訴，惟該部分既與前揭業務過失致人於死罪部分有想
    像競合犯之裁判上一罪關係，本院自得併予審理，併此敘明。爰審酌被告因一時
    疏於注意致被害人死亡，過失情節尚非嚴重，且事後已與被害人家屬達成和解，
    賠償被害人之家屬新臺幣二百六十萬元（有和解書乙份在卷可憑）等一切情狀，
    量處如主文所示之刑，並諭知易科罰金之折算標準。又查被告前未曾受有期徒刑
    以上刑之宣告，有本院被告全國前案紀錄表附卷可按，因一時失慮，偶罹刑典，
    事後亦已賠償被害人家屬損失，經此偵審程序及刑之宣告後，應知所警惕而無再
    犯之虞，本院因認暫不執行其刑為當，併予諭知緩刑三年，以勵自新。
據上論斷，應依刑事訴訟法第二百九十九條第一項前段、勞工安全衛生法第三十一條
第一項，刑法第十一條前段、第二百七十六條第二項、第五十五條、第四十一條第一
項前段、第七十四條第一款，罰金罰鍰提高標準條例第一條前段、第二條，判決如主
文。
本案經檢察官林美靜到庭執行職務。
中      華      民      國    九十一    年      三      月    二十二    日
                                  臺灣高雄地方法院刑事第六庭
                                      審判長 法  官  趙家光
                                             法  官     周玉群
                                             法  官     邱泰錄
右正本證明與原本無異。
如不服本判決，應於判決送達後十日內，向本院提出上訴狀。
                                             書記官     林慧君
中    華    民    國      九十一      年      三    月    二十五      日
中華民國刑法第二百七十六條
 (過失致死罪)
因過失致人於死者，處二年以下有期徒刑、拘役或二千元以下罰金。
從事業務之人，因業務上之過失犯前項之罪者，處五年以下有期徒刑或拘
役，得併科三千元以下罰金。
勞工安全衛生法第三十一條
違反第五條第一項或第八條第一項之規定，致發生第二十八條第二項第一
款之職業災害者，處三年以下有期徒刑﹑拘役或科或併科新台幣十五萬元
以下罰金。
法人犯前項之罪者，除處罰其負責人外，對該法人亦科以前項之罰金。
